【裁判字號】    99,訴,797
【裁判日期】    990630
【裁判案由】    損害賠償
【裁判全文】
臺灣高雄地方法院民事判決               99年度訴字第797號
原      告  丙○○
            乙○○
被      告  甲○○
上列當事人間損害賠償事件，經本院於民國99年6 月24日言詞辯
論終結，判決如下：
    主      文
被告應給付原告丙○○、乙○○各新台幣壹拾肆萬貳仟貳佰伍拾
玖元、新台幣壹萬元，及均自民國九十八年十二月九日起至清償
日止，按年息百分之五計算之利息。
原告其餘之訴駁回。
訴訟費用由被告負擔五十分之四十七，餘由原告丙○○負擔。
本判決關於原告勝訴部分得假執行。但被告如以新台幣壹拾伍萬
貳仟貳佰伍拾玖元為原告預供擔保，得免為假執行。
原告其餘假執行之聲請駁回。
    事實及理由
一、原告主張：被告於民國98年1 月27日，在高雄縣燕巢鄉深水
    村臥牛巷三信墓園側門，因細故與伊等發生口角，並先後持
    鐵管毆打伊等，造成原告丙○○受有左尺骨骨折、原告乙○
    ○受有背部及左臉挫傷等傷害，且被告另涉犯毀損之犯行，
    經本院以98年度簡上字第1156號刑事判決分別判處有期徒刑
    2 月，應執行有期徒刑4 月確定，丙○○因被告上開侵權行
    為，受有醫療及復健費用新台幣（下同）10萬元、工作損失
    50萬元，及非財產上損害150 萬元；乙○○受有非財產上損
    害10萬元，為此，爰依侵權行為之法律關係，提起本件訴訟
    。並聲明求為判決：(一)被告應給付原告丙○○210 萬元、乙
    ○○10萬元，及均自起訴狀繕本送達之翌日起至清償日止按
    年息5 ％計算之利息。(二)願供擔保請准宣告假執行。
二、被告則以：伊固曾於前揭時地毆傷原告，然原告請求之金額
    實嫌過高等語，資為抗辯。並聲明求為判決：(一)原告之訴駁
    回。(二)如受不利判決，願供擔保請准宣告免為假執行。
三、兩造不爭執之事項：
  (一)被告於98年1 月27日，在高雄縣燕巢鄉深水村臥牛巷三信墓
    園側門，因細故與原告等發生口角，並先後持鐵管毆打原告
    ，造成丙○○受有左尺骨骨折、乙○○受有背部及左臉挫傷
    等傷害。
  (二)被告因本件事故之發生，經本院認涉犯傷害及毀損罪，而以
    98年度簡上字第1156號刑事判決分別判處有期徒刑2 月，應
    執行有期徒刑4月確定。
四、本件之爭點：原告得請求之金額以若干為適當？
    按「因故意或過失，不法侵害他人之權利者，負損害賠償責
    任。」、又「不法侵害他人之身體或健康者，對於被害人因
    此喪失或減少勞動能力，或增加生活上之需要時，應負損害
    賠償責任。」、又「不法侵害他人身體、健康、名譽、自由
    、信用、隱私、貞操或不法侵害其人格法益而情節重大者，
    被害人雖非財產上之損害，亦得請求賠償相當之金額。」民
    法第184 條第1 項前段、第193 條第1 項、第195 條第1項
    分別定有明文。而慰撫金之賠償，應以人格權遭遇侵害，使
    精神受有痛苦為必要，且所謂相當金額，應以實際加害情形
    是否重大，及被害者之身分地位與加害人經濟狀況等關係定
    之，最高法院47年台上字第1221號、51年台上字第223 號亦
    著有判例意旨可資參照。本件原告既因被告之加害行為致傷
    ，原告依據侵權行為之法則請求被告賠償，自屬有據。茲就
    原告請求被告賠償之各項損害是否准許，分述如次：
  (一)醫療及復健費用部分：
    本件丙○○因前開傷害已在私立高雄醫學大學附設中和紀念
    醫院、義大醫院及健仁醫院自付醫療費用合計10,419元（其
    中高醫部分為1,520 元、義大醫院為8,469 元、健仁醫院為
    430 元）乙節，此有義大醫療財團法人義大醫院99年6 月18
    日義大醫院字第09900516號函暨所附醫療費用明細表、私立
    高雄醫學大學附設中和紀念醫院及健仁醫院醫療費用收據等
    件在卷可參（本院卷第90、93、97-99 頁），經查該等費用
    均為醫療所必需，並為被告所不爭執，自應予准許。其逾此
    範圍外之請求，即屬無據。至丙○○所提出在私立高雄醫學
    大學附設中和紀念醫院、義大醫院及健仁醫院之腦神經內外
    科就診之醫療費用單據，因丙○○係另因「頸椎椎間盤突出
    症」至上開醫院就診，此為丙○○所自承在卷（見本院卷第
    103 頁），該病症與丙○○所受之本件傷害，並無直接關連
    性，亦經義大醫院上開函文說明在卷，則丙○○因該病症所
    支出之醫療費用，自不得於本件向被告請求。
  (二)工作損失部分：
    查本件丙○○因上開事故而致受有前該傷害，於98年1 月27
    日入院，並於同日接受左尺骨骨折復位鋼釘內固定手術，於
    同年月29日出院，該傷勢至少需3 個月之癒合期間，此期間
    不能從事激烈運動，此有義大醫療財團法人義大醫院99年6
    月18日義大醫院字第09900517號函及診斷證明書在卷可稽（
    見警卷第4 頁、本院卷98頁），是原告自事發時起約3 個月
    既因鋼釘固定手術而不能從事激烈活動，此於社會通念上將
    致其無法工作而不能獲取報酬，其自因此傷害而已減少其原
    應有之勞動能力甚明。丙○○雖主張請求工作損失50萬元云
    云，惟其並未就此舉證以實其說，且丙○○自95年起至97年
    止並無任何薪資所得資料，此有稅務電子閘門財產所得調件
    明細表等件附卷足憑（見本院卷第14-19 頁），其上開主張
    自難憑信。本院審酌丙○○係從事農作，每月並無固定薪資
    ，並參酌社會經濟現況，認以行政院勞工委員會所訂一般勞
    工最低基本工資17,280元為計算基礎，較為公允，則丙○○
    請求被告賠償其自事故發生日起3 個月之工作損失51,840元
    ，洵屬合理適當，自應予以准許，其逾此範圍外之請求即屬
    無據。
  (三)丙○○因被告之過失行為，致其受有左尺骨骨折之傷害，並
    接受鋼釘固定手術；乙○○受有背部及左臉挫傷之傷害，業
    如前述，則其等因此傷勢治療及復健，不僅身體受有疼痛，
    精神自感痛苦，是原告請求非財產上之損害賠償自屬有據。
    查丙○○現年47歲（52年6 月10日生），乙○○現年45歲（
    54年2 月20日生），均高職畢業，現從事農業工作，每月無
    固定薪資，丙○○名下有房屋1 筆、土地6 筆及汽車1 輛，
    乙○○名下並無任何不動產，而被告國中畢業，每月薪資1
    萬5 千元，名下有房屋及土地各1 筆等情，此為兩造所自陳
    ，並有稅務電子閘門財產所得調件明細表附卷可參（見本院
    卷第11-22 頁），爰審酌兩造教育程度、經濟狀況、社會地
    位、損害程度等一切情狀，認丙○○、乙○○之請求各以8
    萬元、1 萬元為適當，其逾此範圍外之請求，為無理由。
  (四)綜上，丙○○、乙○○得請求被告賠償之損害金額，總計各
    為142,259 元、1 萬元（計算式：丙○○：10419+51840+80
    000 ＝142259）。
五、綜上所述，原告依據侵權行為法律關係，請求被告給付原告
    丙○○、乙○○各142,259 元、1 萬元及均自起訴狀繕本送
    達之翌日即98年12月9 日起至清償日止，按年息5 ％計算之
    利息，洵屬有據，應予准許，逾此部分之請求，則無理由，
    應予駁回。
六、兩造均陳明願供擔保，請准宣告假執行或免為假執行，本件
    主文第一項係所命給付之金額未逾50萬元之判決，依民事訴
    訟法第389 條第1 項第5 款之規定，自應依職權宣告假執行
    ，並酌定免為假執行如主文所示之之擔保金額。至原告敗訴
    部分，其假執行之聲請，已失所附麗，應併予駁回。
七、結論：原告之訴為一部有理由、一部無理由，依民事訴訟法
    第79條、第389條第1 項第5款、第392 條，判決如主文。
中    華    民    國    99    年    6     月    30    日
                    民事鳳山分庭法  官  何悅芳
正本係照原本作成。
如不服本判決，應於送達後20日內，向本院提出上訴狀並表明上
訴理由，如於本判決宣示後送達前提起上訴者，應於判決送達後
10日內補提上訴理由書（須附繕本）。
中    華    民    國    99    年    6     月    30    日
                                書記官  陳俐嫺

司法院資訊處製作；財團法人民間司法改革基金會備份。
